【裁判字號】    89,上易,344
【裁判日期】    890331
【裁判案由】    詐欺
【裁判全文】
臺灣高等法院高雄分院刑事判決          八十九年度上易字第三四四號
    上  訴  人  臺灣高雄地方法院檢察署檢察官
    上  訴  人
    即  被  告  乙○○○
    被      告  甲○○
    共      同
    選任辯護人  李慶榮    律師
右上訴人等因被告等詐欺案件，不服臺灣高雄地方法院八十八年度易字第一三五一號
中華民國八十九年一月十四日第一審判決（起訴案號：臺灣高雄地方法院檢察署八十
七年度偵字第二四一一四號），提起上訴，本院判決如左：
      主      文
上訴駁回。
      事      實
一、乙○○○於八十三年間自任會首召集互助會，會期自同年八月一日起至八十七年
    八月一日止，每會新台幣一萬元，嗣於八十六年三月一日及同年十一月一日，因
    無活會會員標會，乙○○○竟意圖為自己不法之所有，連續向丙○○、丁○○、
    李馮秋妹（以李東生名義）、謝劉菊香（以謝麗珍名義）等活會會員偽稱已經會
    員各以二千七百元及二千九百元中籤得標，施詐術使丙○○、丁○○、李馮秋妹
    、謝劉菊香等活會會員陷於錯誤，而交付會款予乙○○○共約二十萬元。
二、案經丁○○、丙○○訴由臺灣高雄地方法院檢察署檢察官偵查起訴。
      理      由
一、訊據上訴人即被告乙○○○固不諱言於右揭時間向活會會員偽稱有人得標，而向
    活會會員收取會款之事實，惟辯稱因受會員倒會，致經濟困難等語。惟查右開事
    實，業據被告乙○○○於偵查及原審審理中自白不諱，且該互助會結束時，尚有
    丁○○、李馮秋妹（以李東生名義）、謝劉菊香（以謝麗珍名義）為活會，亦經
    證人即被害人丙○○、丁○○、李馮秋妹、謝劉菊香分別於原審及本院證述明確
    ，並有會單一紙附卷可稽，是被告所辯，即無可採，犯行堪以認定。
二、核被告所為，係犯刑法第三百三十九條第一項詐欺取財罪。被告先後詐欺取財犯
    行，時間緊接，犯罪構成要件相同，顯係基於概括犯意為之，應依連續犯規定論
    以一罪，並加重其刑。原審因而適用刑法第五十六條、第三百三十九條第一項、
    罰金罰鍰提高標準條例第一條前段之規定，並審酌被告連續詐欺取財，共詐得約
    二十萬元，惟念其前未曾犯罪，有臺灣高雄地方法院檢察署刑案資料查註紀錄表
    在卷足憑，犯後亦坦承部分犯行等一切情狀，量處有期徒刑十月。經核原審此部
    分判決認事用法及量刑，均無不當。被告上訴意旨，仍執前詞，否認犯罪，公訴
    人上訴意旨，指摘原審此部分判決量刑過輕不當，均無理由，應予駁回。
三、公訴意旨另以：被告甲○○與被告乙○○○於八十三年八月一日召集互助會，以
    甲○○為會首，詎二人共同基於意圖為自己不法所有之犯意聯絡，二次向丙○○
    、丁○○、李馮秋妹（以李東生名義）、謝劉菊香（以謝麗珍名義）等活會會員
    偽稱已經會員中籤得標，施詐術使會員陷於錯誤而交付會款予被告甲○○及乙○○○，被告甲○○亦係涉犯刑法第三百三十九條第一項詐欺取財罪嫌。
四、公訴人認被告甲○○涉犯詐欺犯行，係以證人即被害人丁○○、丙○○、謝劉菊
    香、李馮秋妹之指述，又被告甲○○與被告乙○○○為夫妻，並為會單上之會首
    ，亦難謂不知等情，資為論據。惟訊據被告甲○○堅詞否認詐犯行，辯稱互助會
    均係由乙○○○負責，其均不知情等語。經查被告乙○○○已迭在偵查及審理中
    供承為真正會首一節，而證人謝劉菊香在偵查及審理中分別證稱：「．．．、劉
    秀英招攬入會．．．都是劉秀英主持標會，甲○○偶而也在」、「（問：甲○○
    有否幫忙收會款？）他太太出國或去台北，他有來收會款」、「．．．是劉秀英
    邀我的，．．．他先生（指甲○○）沒收會錢，他先生也沒談會的事，他太太（
    指乙○○○）不在家，溫財會來代理開標．．．」等語，證人李馮秋妹在偵查及
    審理中亦證述：「．．．劉秀英招攬入會．．．都是劉秀英主持標會，甲○○偶
    爾在場，也主持開標會」、「他太太（替乙○○○）出國或去台北，他有來收會
    款」等語，證人丁○○在原審審理中亦證述：「他太太（指甲○○）等語，出國
    或去台北，他有來收會款」等語，另證人吳欽洪、詹恭和、黃新久在原審旗山簡
    易庭八十八年度旗簡字第二十四號給付會款案件審理中，均證述互助會係被告乙○○○所召集及主持，會錢亦均由乙○○○收取等語明確，已經原審調閱八十八
    年度旗簡字第二十四號給付會款案件查明。綜上各情以觀，系爭互助會係由被告
    乙○○○招攬，並主要由被告乙○○○負責主持開標及收取會款已明，至被告甲○○基於夫妻日常代理，於被告乙○○○不在時，偶爾代為主持標會或代收會款
    ，亦與常情相符，是尚不得以被告乙○○○擅在會單上記載被告甲○○為會首及
    被告甲○○偶而代理行為，即認被告甲○○為會首。從而被告所辯就互助會均不
    知情，即非不足採信。此外復查無其他積極證據足證被告甲○○與被告溫劉英有
    共同詐欺之犯意聯絡，被告甲○○之犯行尚屬不能證明，則原審所為被告甲○○
    無罪之諭知，並無不當。公訴人上訴意旨，仍執前詞，指摘原審此部分判決不當
    ，經核難認有理由，應予駁回。
據上論結，應依刑事訴訟法第三百六十八條，判決如主文。
本案經檢察官羅正平到庭執行職務。
中    華    民    國     八十九     年         三     月     三十一     日
                              臺灣高等法院高雄分院刑事第三庭
                                  審判長法官  莊秋桃
                                        法官  陳中和
                                        法官  謝宏宗
右正本證明與原本無異。
不得上訴。
                                      書記官  陳靖華
中    華    民    國     八十九     年       四       月      五日
附錄：本判決論罪科刑法條：
附錄本判決論罪法條
刑法第三百三十九條第一項：
意圖為自己或第三人不法之所有，以詐術使人將本人或第三人之物交付者，處五年以
下有期徒刑、拘役或科或併科一千元以下罰金。
                                                                        Ｇ


司法院資訊處製作；財團法人民間司法改革基金會備份。
